臺灣高雄地方法院刑事判決　　　　　　 100年度易緝字第14號
公　訴　人　臺灣高雄地方法院檢察署檢察官
被　　　告　鍾敦明
上列被告因電子遊戲場業管理條例案件，經檢察官提起公訴（95
年度偵字第30065 號），本院判決如下：
    主  文
鍾敦明無罪。
    理  由
一、公訴意旨略以：被告鍾敦明與同案被告黃文安（已經本院以
    95年度簡字第6126號判決處拘役20日確定）明知未依電子遊
    戲場業管理條例規定辦理營利事業登記，不得經營電子遊戲
    場，仍共同基於非法經營電子遊戲場業之犯意聯絡，於民國
    95年7 月間，在高雄市○○區○○街53號「家合超商」，擺
    放3 臺電子遊戲機，並由被告鍾敦明負責兌換代幣等工作，
    而共同經營電子遊戲場業，嗣於95年7 月24日，胡智明在上
    址打玩電玩時為警查獲，並扣得前開電子遊戲機具3 臺（含
    IC板共3 塊），始悉上情。因認被告鍾敦明涉犯電子遊戲場
    業管理條例第22條之非法營業罪嫌云云。
二、按被告以外之人於審判外之言詞或書面陳述，除法律有規定
    者外，不得作為證據；又被告以外之人於審判外之陳述，雖
    不符第159 條之1 至第159 條之4 之規定，但經當事人於審
    判程序同意作為證據，法院審酌該言詞陳述或書面陳述作成
    時之情況，認為適當者，亦得為證據；當事人、代理人或辯
    護人於法院調查證據時，知有第159 條第1 項不得為證據之
    情形，而未於言詞辯論終結前聲明異議者，視為有前項之同
    意，刑事訴訟法第159 條第1 項、第159 條之5 規定甚明。
    經查，本判決後開所引用之各該被告以外之人於審判外之陳
    述（包括書面陳述），雖屬傳聞證據，惟業經被告鍾敦明及
    檢察官於審理期日時均表示無意見而不予爭執，且迄至言詞
    辯論終結前亦均未聲明異議，本院審酌上開證據資料製作時
    之情況，尚查無違法不當之瑕疵，亦認為以之作為證據應屬
    適當，故揆諸前開法律規定與說明，爰逕依刑事訴訟法第15
    9 條之5 規定，認前揭證據資料均例外有證據能力。
三、按犯罪事實應依證據認定之，無證據不得認定其犯罪事實；
    又不能證明被告犯罪者，應諭知無罪之判決，刑事訟訴法第
    154 條第2 項、第301 條第1 項分別定有明文。而被告或共
    犯之自白，不得作為有罪判決之唯一證據，仍應調查其他必
    要之證據，以察其是否與事實相符，亦為同法第156 條第2
    項所定明。再認定不利於被告之事實，須依積極證據，茍積
    極之證據本身存有瑕疵而不足為不利於被告事實之認定，即
    應為有利於被告之認定，更不必有何有利之證據，而此用以
    證明犯罪事實之證據，猶須於通常一般人均不至於有所懷疑
    ，堪予確信其已臻真實者，始得據以為有罪之認定，倘其證
    明尚未達到此一程度，而有合理性之懷疑存在，致使無從為
    有罪之確信時，即應為無罪之判決（最高法院82年度臺上字
    第163 號判決、同院76年臺上字第4986號、30年上字第816
    號等判例意旨）。另按，電子遊戲場業管理條例第22條規定
    「違反第15條規定者，處行為人1 年以下有期徒刑、拘役或
    科或併科50萬元以上250 萬元以下罰金」，而該條例第15條
    則規定「未依本條例規定辦理營利事業登記者，不得經營電
    子遊戲場業」，可知該條例第22條非法營業罪之客觀構成要
    件，係行為人於未辦理電子遊戲場業營利事業登記之情形下
    ，而有經營電子遊戲場業之行為；至其主觀構成要件，則除
    行為人需有經營電子遊戲場業之故意外，尚需對於「未辦理
    電子遊戲場業營利事業登記」此一事項有所認識。從而，若
    無法證明行為人係於知悉未辦理電子遊戲場業營利事業登記
    之情形下，而仍為電子遊戲場業之經營，即難以電子遊戲場
    業管理條例第22條之非法營業罪相繩。
四、本件檢察官認被告涉犯電子遊戲場業管理條例第22條之非法
    營業罪嫌，無非係以被告鍾敦明、同案被告黃文安之供述、
    臨檢紀錄表、現場照片、扣案之前開電子遊戲機具3 臺（含
    IC板共3 塊）為其主要論據。訊據被告固不否認其為前開「
    家合超商」之店員，且「家合超商」未領有電子遊戲場業營
    業級別證，而警方人員於前揭時間至「家合超商」臨檢時，
    前述3 臺電子遊戲機係擺放在該超商內，並均有插電等事實
    ，然堅決否認有何電子遊戲場業管理條例第22條之非法營業
    犯行，辯稱：其受僱於黃文安負責超商貨物之販售，且僅任
    職1 個多月，根本不知黃文安有無電子遊戲場業營業級別證
    ，也不知擺放前述電子遊戲機要向主管機關申請許可。經查
    ：
 1、被告鍾敦明受僱於同案被告黃文安，在上開超商內擔任店員
    ，工作內容有負責為顧客兌換代幣，及「家合超商」並未領
    有電子遊戲場業營業級別證，而同案被告黃文安於95年7 月
    間某日，將其所有之電子遊戲機「賽狗」1 臺、「網豹」2
    臺，放置在「家合超商」內。嗣於95年7 月24日下午4 時許
    ，警方人員至「家合超商」臨檢時，發現前揭3 臺電子遊戲
    機均有插電，且顧客胡智明正在打玩等事實，業據被告鍾敦
    明、同案被告黃文安坦承不諱，核與證人胡智明之證述相符
    （見警卷第5 頁），並有高雄市政府警察局三民第一分局營
    業場所臨檢紀錄表、扣押筆錄、扣押物品目錄表、現場照片
    在卷可稽（見警卷第7-9 、11、13-14 頁），自堪認定。
 2、然關於被告鍾敦明是否知悉前揭「家合超商」未辦理電子遊
    戲場業之營利事業登記乙節，業據被告鍾敦明辯述如上，而
    參以被告鍾敦明僅係受僱他人在上開超商內工作，領取一定
    薪資，並未參與上開超商經營之決策，且於員警查獲本案時
    ，其僅高中畢業，甫滿28歲，尚屬年輕識淺、社會經驗不足
    之年紀，在無其他特別之情形下（如已有因類似情形遭查獲
    之經驗），其未主動瞭解上開超商之營業登記項目為何，導
    致其不知悉該超商未辦理電子遊戲場業之營利事業登記，實
    難認有何悖於常情之處。又「家合超商」確有經營一般超商
    業務，是被告鍾敦明對於「家合超商」是否已合法申請電子
    遊戲場業登記乙節，以一受僱之店員身分，實非其所應知悉
    與關心之事項，自不得僅因其擔任店員之職務，即率認被告
    鍾敦明與實際負責人有何共同犯意聯絡與行為分擔。再被告
    鍾敦明既係受雇於同案被告黃文安，就該「家合超商」之經
    營既未出資，亦非該商號之經營者，則「家合超商」是否依
    法申請電子遊戲場業登記，本非其所應為之義務，復無權決
    定上開營業場所是否應予辦理經營電子遊戲場業之登記事宜
    ，更難認被告鍾敦明有何與同案被告黃文安共同經營之行為
    。況檢察官亦未敘明被告鍾敦明就擺設電子遊戲機具之場地
    、時間、方法、營收等經營電子遊戲場業，有何與該負責人
    共同經營或參與決策之行為，自不得僅以被告鍾敦明有依同
    案被告即超商負責人黃文安之指示兌換代幣給顧客，即對其
    作不利之認定。此外，卷內並無其他積極事證，足佐被告鍾
    敦明對於前開「家合超商」未辦理電子遊戲場業營利事業登
    記乙事有所認識，或被告鍾敦明有與同案被告黃文安共同經
    營前開電子遊戲機之行為，揆諸前揭說明，即難認被告鍾敦
    明犯有電子遊戲場業管理條例第22條之罪。
五、綜上，檢察官認被告鍾敦明涉嫌前揭犯行所憑之證據，尚未
    達於通常一般之人均不致有所懷疑，而得確信其為真實之程
    度，依刑事訴訟制度「倘有懷疑，即從被告之利益為解釋」
    、「被告應被推定為無罪」之原則，即難據以為被告鍾敦明
    不利之認定。此外，復查無其他積極之證據，足資認定被告
    鍾敦明對於前開「家合超商」未辦理電子遊戲場業營利事業
    登記乙事有所認識，自屬不能證明被告犯罪，依首開說明，
    應為被告無罪之諭知。
據上論斷，應依刑事訴訟法第301條第1項，判決如主文。
本件經檢察官陳俊宏到庭執行職務。
中    華    民    國   100    年    4     月    29    日
              刑事第十七庭  審判長法  官  陳培維
                                  法  官  陳君杰
                                  法  官  余銘軒
以上正本證明與原本無異。
如不服本判決應於收受送達後10日內向本院提出上訴書狀，並應
敘述具體理由；如未敘述上訴理由者，應於上訴期間屆滿後20日
內向本院補提理由書（均須按他造當事人之人數附繕本）「切勿
逕送上級法院」。
中    華    民    國   100    年    5     月    3     日
                                   書記官 吳書逸